最　高　行　政　法　院　裁　定
                                     100年度裁字第2118號
上  訴  人　魏再團
被 上訴 人　金門縣地政局
代　表　人　林德恭
上列當事人間更正土地登記事件，上訴人對於中華民國100年3月
29日臺北高等行政法院100年度訴字第11號判決，提起上訴，本
院裁定如下：
　　主  文
上訴駁回。
上訴審訴訟費用由上訴人負擔。
　　理  由
一、按對於高等行政法院判決之上訴，非以其違背法令為理由，
    不得為之，行政訴訟法第242條定有明文。依同法第243條第
    1項規定，判決不適用法規或適用不當者，為違背法令；而
    判決有同條第2項所列各款情形之一者，為當然違背法令。
    是當事人對於高等行政法院判決上訴，如依行政訴訟法第24
    3條第1項規定，以高等行政法院判決有不適用法規或適用不
    當為理由時，其上訴狀或理由書應有具體之指摘，並揭示該
    法規之條項或其內容；若係成文法以外之法則，應揭示該法
    則之旨趣；倘為司法院解釋或本院之判例，則應揭示該判解
    之字號或其內容。如以行政訴訟法第243條第2項所列各款情
    形為理由時，其上訴狀或理由書，應揭示合於該條項各款之
    事實。上訴狀或理由書如未依此項方法表明，或其所表明者
    與上開法條規定不合時，即難認為已對高等行政法院判決之
    違背法令有具體之指摘，其上訴自難認為合法。
二、金門縣於民國54年度辦理沙崗農地重劃，上訴人之父魏比於
    重劃前原土地面積計4.2市畝，重劃後分配面積4市畝，減少
    0.2市畝，已領取差額地價新臺幣(下同)336元；後再因新分
    配增加寧劃15地號土地(下稱系爭土地)1筆面積0.9市畝(600
    平方公尺)，應需繳納差額地價1,512元，並於54年3月1日由
    被上訴人(改制前之金門縣地政事務所)以「重劃」完成所有
    權登記，面積600平方公尺。嗣上訴人之父於61年間逝世，
    由上訴人及其他繼承人於91年10月30日辦理分割繼承登記並
    協議由上訴人繼承在案。迄93年度被上訴人辦理早期重劃區
    地籍整理，由存檔資料發現被上訴人之父就重劃新增加系爭
    土地面積0.9市畝(600平方公尺)，僅繳納其中0.27市畝(180
    平方公尺)差額地價455元，其餘0.63市畝(420平方公尺）差
    額地價並未繳納，業經金門縣府(55)府孝字第2031號令、第
    5344號令就其未繳納差額地價部分辦理分割為寧劃15-1地號
    ，並登記為金門縣所有，面積420平方公尺，惟因作業疏漏
    未將系爭土地辦理分割減積登記及訂正地籍圖作業，遂依行
    為時土地登記規則第134條(已於95年6月19日修正刪除)之規
    定，將系爭土地面積更正為180平方公尺，於93年11月11日
    以地籍字第0930005437號函（下稱前處分）通知上訴人，上
    訴人對之提起訴願，經金門縣政府以98年度府訴決字第004
    號訴願決定，以本件非屬得由登記機關逕行辦理更正登記之
    情形，被上訴人未報經上級機關查明核准，逕予辦理變更登
    記，難謂合於更正登記之法定程序，將前處分撤銷，囑被上
    訴人另為適法處分。嗣被上訴人依訴願決定撤銷意旨及土地
    法第69條規定，於簽請金門縣政府核准後，於99年2月26日
    地籍字第0990001600號函(下稱原處分)辦理系爭土地減積更
    正登記，並通知上訴人，上訴人仍不服，循序提起行政訴訟
    ，經原審法院判決駁回。
三、上訴人對於原判決提起上訴，雖以該判決違背法令為由，主
    張：系爭土地係上訴人之父於重劃完畢後，依據金門縣政府
    所公告之劃餘土地，於54年5月30日所承領之土地，若有應
    繳納之差額地價款，其應繳納日期亦在金門縣政府54年2月
    13日(54)府地字第1389號公告及54年2月28日繳納期限之後
    ，系爭土地既已登記於上訴人之父名下，當然得據此事證認
    定上訴人之父已繳清全部地價，而無差額地價可言。再者，
    若真有該差額地價應予補繳，亦應先由原承辦機關定相當期
    間通知上訴人之父繳納，若上訴人未盡此通知程序，其差額
    地價補繳請求權應已因15年間不行使而消滅；且被上訴人迄
    93年以前，未經通知或協調即將上訴人取得之合法財產，擅
    自分割成為2筆土地，亦有違反憲法保障財產權之情事。又
    被上訴人以上訴人之父確未繳足系爭土地之差額地價款，逕
    將其因重劃分配之土地逕予減積分割登記為縣有土地，並無
    法律依據，即有違反法律保留原則及未依法行政之違誤，自
    應由被上訴人就其儲金賠償上訴人所受損害，以符法制等語
    。惟經核其上訴理由，無非係就原審取捨證據、認定事實之
    職權行使，指摘其為不當，並就原審已論斷所不採者，復執
    陳詞再為爭議，而非具體說明原判決有何不適用法規、適用
    法規不當、或合於行政訴訟法第243條第2項所列各款之事實
    ，難認對該判決之如何違背法令已有具體之指摘。依首開規
    定及說明，應認其上訴為不合法。
四、據上論結，本件上訴為不合法。依行政訴訟法第249條第1項
    前段、第104條、民事訴訟法第95條、第78條，裁定如主文
    。
中　　華　　民　　國　　100　 年　　8　　 月　　25　　日
                    最高行政法院第三庭
                        審判長法官　黃　璽　君
                              法官　楊　惠　欽
                              法官　吳　東　都
                              法官　陳　金　圍
                              法官　蕭　惠　芳

以  上  正  本  證  明  與  原  本  無  異
中　　華　　民　　國　　100　 年　　8　　 月　　26　　日
　　　　　　　　　　　　　　　書記官　葛  雅  慎